臺灣宜蘭地方法院刑事判決　　　　　　　 94年度易字第240號
　　公　訴　人　臺灣宜蘭地方法院檢察署檢察官
　　被　　　告　丙○○
上列被告因過失致死等案件，經檢察官提起公訴（94年度偵字第
1573號），被告就被訴事實為有罪之陳述，本院合議庭裁定由受
命法官獨任逕以簡式審判程序判決如下：
    主  文
丙○○因過失致人於死，處拘役肆拾日，如易科罰金，以參佰元
折算壹日。緩刑貳年。
    事實及理由
一、犯罪事實：
    丙○○於民國九十三年一月一日向其友人乙○○承租宜蘭縣
    宜蘭市○○路第二０六號房屋（租賃契約書以該屋所有人即
    乙○○之妻過邱淑貞出名與丙○○簽訂）使用後，其本應注
    意該住家用電安全，以避免住宅一樓南側臥房內之電源花線
    因用電過量，造成塑膠線電源過熱，造成短路引起火災，而
    依當時情形，又無不能注意之情事，竟疏未注意，致該住宅
    一樓南側臥房內電源花線於民國九十三年六月五日上午九時
    四十六分許，因無法負荷用電量過熱而造成短路引燃臥房內
    其他物，火勢隨即迅速自臥房窗戶向南側一樓廚房北側雜物
    間方向竄燒，並向上方二樓南側陽台延燒此現供人使用之住
    宅本身，其時在住宅二樓南側臥房休息之丙○○之女蔡幸喻
    ，因不及逃生，在火場內因吸入煤煙因而嗆死。案經台灣宜
    蘭地方法院檢察署據宜蘭縣警察局宜蘭分局報告相驗後，自
    動檢舉偵查起訴。
二、下列證據足以證明被告犯行：
（一）被告之自白；
（二）證人甲○○證稱當時蚊香業已熄滅，並沒有遺留火種；
（三）證人乙○○證稱上開住宅交屋時電路並無瑕疪或故障；
（四）相驗屍體證明書、勘驗筆錄、驗斷書及相驗照片；
（五）租賃契約書一份；
（六）宜蘭縣政府消防局93年7月29日宜消調字第09300403號函
      檢附之火災原因調查報告書伍、火災原因研判：三、起火
      處研判(十二)起火戶一樓南側臥房西北側衣櫥上方靠南側有受
      燒塌現象，起火戶一樓南側臥房上方混凝土天花板受燒表
      面嚴重剝落；起火戶一樓南側臥房西側木質裝潢隔版以靠
      東側受燒碳化較為嚴重；起火戶一樓南側臥房西北側衣櫥
      木質受燒呈現北高南低之燒失痕，上方木條有燒細現象；
      起火戶一樓南側臥房西北側衣櫥上方靠南側受燒塌部位，
      以靠下方受燒碳化較為嚴重；起火戶一樓南側臥房西南側
      受燒狀況，以靠臥房內混凝土牆面受燒剝落較為嚴重；起
      火戶一樓南側臥房窗戶外受燒碳化、變色、燒失較附近其
      他區域嚴重，上方開口即連通二樓陽台下方之開口；起火
      戶一樓南側臥房內東南側木櫃以靠上方受燒碳化較為嚴重
      ；起火戶一樓南側臥房內東側窗戶呈現東高西低燒失痕，
      東南側木櫃下方呈現南高北低之碳化痕，東北側衣櫥呈現
      北高南低之燒失，研判一樓南側臥房內部應為起火處所，
      亦與起火當時在該住宅客廳之甲○○、林茂全於警詢時證
      稱之起火處所相符。再依火災原因調查報告書伍、火災原
      因研判：三、起火原因研判：(一)當時起火戶關係人即被告
      之妻甲○○在家中，故因外人入侵引起火災的可能性較小
      ；(二)起火處係位於臥房內，並非炊事及敬神祭祖場所，故
      因敬神祭祖活動及炊事不慎引起火災的可能性似無；(三)現
      場未發現可疑之自然發火性物質，因化學物品自燃引起火
      災的可能性較小；(四)證人甲○○有在臥房內使用蚊香之習
      慣，故不排除因遺留火種引起火災的可能性（惟此部分，
      業據證人甲○○於偵查中證稱起火前一天晚上所使用之蚊
      香，在睡前已確定熄滅，已如前述，故排除因所使用蚊香
      未熄滅引燃火災之可能性）；(五)於起火戶一樓南側臥房採
      取電源花線經送內政部消防署鑑定結果，發現通電中電線
      短路所造成之通電痕，有內政部消防署93年7月15日消署
      調字第0930900294號函附之鑑定案件編號第931083號火災
      證物鑑定報告書一紙在卷可稽，無法排除因用電不慎引起
      火災的可能性；(六)火災亦無可能因小孩玩火引起火災的可
      能性；及火災現場照片多張。綜上，本件火災起因已排除
      因證人甲○○使用蚊香遺留火種之可能，再依上開內政部
      消防署鑑定報告書及宜蘭縣政府消防局鑑定報告所揭諸採
      樣之電源花線有通電中電線短路所造成之通電痕鑑定結果
      ，本件火災屬用電不慎引起，已可肯認。
三、核被告所為，係犯刑法第一百七十三條第二項失火燒燬現供
    人使用之住宅罪、第二百七十六條第一項過失致人於死罪。
    被告一過失行為而觸犯失火罪及過失致人於死罪二罪名，亦
    為想像競合犯，應從一重依過失致人於死罪論處。爰審酌被
    告過失程度，犯罪所生之損害，及因此造成愛女死亡，以及
    犯罪後之態度等一切情狀，量處如主文所示之刑，並諭知易
    科罰金之折算標準。又被告前雖曾因非常時期農礦工商管理
    條例案件，經本院七十六年易字第四三七號判處有期徒刑五
    月確定，並於七十六年十二月十二日執行完畢，惟執行完畢
    後，五年以內未曾受有期徒刑以上刑之宣告，此有卷附臺灣
    高等法院被告全國前案紀錄表可按，其因一時短於思慮而觸
    犯刑章，經此教訓後，當知所警惕而無再犯之虞，所宣告之
    刑，本院認以暫不執行為適當，爰併予宣告如主文所示之緩
    刑，以啟自新。
據上論斷，應依刑事訴訟法第二百九十九條第一項前段、第二百
七十三條第一項、第三百十條之二，刑法第一百七十三條第二項
、第二百七十六條第一項、第五十五條、第四十一條第一項前段
、第七十四條第二款，罰金罰鍰提高標準條例第一條前段、第二
條，判決如主文。
本案經檢察官賴慶祥到庭執行職務
中　　華　　民　　國　　94　　年　　9 　　月　　1 　　日
                  臺灣宜蘭地方法院刑事第三庭
                      法  官  林  楨  森
以上正本證明與原本無異。
如不服本判決，應於判決送達後10日內，向本院提出上訴狀。（
應附繕本）
                      書記官  謝  佩  欣
中　　華　　民　　國　　94　　年　　9 　　月　　2 　　日
附錄本案論罪科刑法條全文：
刑法第一百七十三條：
放火燒燬現供人使用之住宅或現有人所在之建築物、礦坑、火車
、電車或其他供水、陸、空公眾運輸之舟、車、航空機者，處無
期徒刑或七年以上有期徒刑。
失火燒燬前項之物者，處一年以下有期徒刑、拘役或五百元以下
罰金。
第一項之未遂犯，罰之。
預備犯第一項之罪者，處一年以下有期徒刑、拘役或三百元以下
罰金。
刑法第二百七十六條第一項：
因過失致人於死者，處二年以下有期徒刑、拘役或二千元以下罰
金。
